【裁判字號】    92,交抗,577
【裁判日期】    920819
【裁判案由】    聲明異議
【裁判全文】
臺灣高等法院臺中分院刑事裁定                    九十二年度交抗字第五七七號
  抗告人即受處分人  甲○○
右列抗告人因違反道路交通管理處罰條例案件，不服台灣彰化地方法院九十二年六月
十九日所為裁定（九十二年度交聲字第三八號），提起抗告，本院裁定如左：
    主  文
抗告駁回。
    理  由
一、抗告意旨略以：本件實係抗告人在民國九十一年十二月十二日上午五時三十分許
    ，駕駛Ｈ九─一四四九號自用小客車，載友人程蜀漢自大雅交流道進入國道一號
    高速公路由北往南行駛，於同日上午六時許，行經南向二一八公里處員林收費站
    後，因抗告人思慮錯綜、情緒欠佳，而將車駛往收費站旁之路肩寬敞處熄火停車
    ，並自駕駛座移往後座稍事休息，因鬱悶難解而隨手開飲二瓶鋁罐啤酒，其後躺
    於後座閉目養神。車停之後三十分鐘，執勤警員前來查看，見駕駛座無人即敲窗
    示意抗告人開窗，並詢問何人駕駛，抗告人據實回答後，旋即作酒精測試。本件
    抗告人係停車後飲酒，並非飲酒後駕車，原裁定認事用法有違誤，為此提起抗告
    。
二、經查：
  (一)道路交通管理處罰條例第三十五條第一項第一款規定：「汽車駕駛人，駕駛汽車
    經測試檢定有左列情形之一者，處新臺幣一萬五千元以上六萬元以下罰鍰，並當
    場移置保管其車輛及吊扣其駕駛執照一年；因而肇事致人受傷者，並吊扣其駕駛
    執照二年；致人重傷或死亡者，吊銷其駕駛執照，並不得再考領：一、酒精濃度
    超過規定標準」，又飲用酒類或其他類似物後其吐氣所含酒精濃度超過每公升○
    ‧二五毫克或血液中酒精濃度超過百分之○‧○五以上者，不得駕車，道路交通
    安全規則第一百十四條第二款亦定有明文。
  (二)本件抗告人九十一年十二月十二日上午六時三十一分，駕駛前開自小客車，行經
    國道一號公路南下二一八點五公里處時，將自用小客車停放於高速公路路肩，並
    躺於後座休息，約三十分鐘後，為內政部警政署國道公路警察局第三警察隊隊員
    察覺可疑而前往巡視，經測定抗告人吐氣所含酒精濃度達每公升○‧三三毫克之
    事實，為抗告人所不爭執，並據證人即執勤警員高安祥於原審結證屬實，所爭執
    者，為抗告人究竟是飲酒後駕車，或停車後飲酒致其吐氣所含酒精濃度超過每公
    升○‧二五毫克。
  (三)按「汽車在行駛途中，因機件故障或其他緊急情況無法繼續行駛時，應滑離車道
    ，在路肩上停車待援」，高速公路交通管制規則第十四條前段定有明文，此為因
    應高速公路快速汽車交通之特殊需求而規定。所謂「思慮錯綜」、「情緒欠佳」
    、「鬱悶難解」均非在高速公路路肩停車之正當理由，雖然法無明文不能在車內
    喝酒，但是如果沒有停車待援之緊急須要，僅因「思慮錯綜」、「情緒欠佳」、
    「鬱悶難解」而在高速公路路肩停車飲酒解悶，則屬荒謬之舉，顯非理性之一般
    國民所為；再者，高速公路行車速度快，稍有疏失即有嚴重之後果，全神貫注駕
    車之際，難以邊開車邊喝酒，其理甚淺。綜合前情，告訴人既在高速公路南向二
    一八公里處員林收費站休息三十分鐘之後被警測得吐氣所含酒精濃度達每公升○
    ‧三三毫克，依一般經驗法則，自可推論抗告人上高速公路之前即屬飲酒駕車。
  (四)抗告人自稱本件被查獲當日上午五時三十分從大雅交流道進入高速公路，證人程
    蜀漢則稱是從「台中港路交流道」上高速公路（原審卷第四十頁），抗告人稱：
    「因我朋友要回臺南，我要出差，就順道載同他南下，是由我開車」（原審卷第
    二十八頁），程蜀漢則稱：「受處分人（指抗告人）說要去臺南東山鄉參加朋友
    喪禮，因我要去臺南的新營，所以搭他的便車」云云（原審卷第四十二頁），二
    人就共同經歷之事實，供述不甚一致，程蜀漢所供是否屬實，已有可疑；飲酒程
    度如何，是否影響行車安全，如非借助於儀器，絕非從人的外觀可以清楚判斷，
    雖程蜀漢供稱：「沒有（指搭上甲○○車子時，他沒有酒意），他很清醒」云云
    ，無非個人臆測之詞，本不足以為有利於抗告人之認定；再依同車之程蜀漢之證
    言，其根本未注意到車停於員林收費站之後抗告人是否喝酒，此已據證人程蜀漢
    證稱：「：：：到了員林收費站附近時，車子停在路邊，兩人休息一下，我沒有
    注意他是否有喝酒」、「我沒有注意（指沒有注意到甲○○在後座是否有喝酒）
    ，我人在前座休息」（原審卷第四十二頁、第四十三頁）。則綜合抗告人及程蜀
    漢所供，抗告人於車過員林收費站後既未告訴程蜀漢要喝酒，獨自一人默默在後
    座喝兩罐啤酒後躺在後座等待酒醒，在此種情形下，何時酒醒並非抗告人可以預
    期，換言之，抗告人讓程蜀漢獨自一人在毫無所悉之情形下，坐在前座枯等，此
    豈是抗告人好意搭載程蜀漢所應為？抗告人所辯不合常情甚明，無法置信。
  (五)公路員警察查違規，本屬經常性之工作，稽查違規之際，自難期待員警對於違規
    人（或同車之人）於何時說過什麼話、查獲抗告人之時，車上是否有啤酒罐等細
    節翔實記憶（此亦為一般人所無法記憶之內容），縱使證人即執行取締之員警陳
    怡如、高安祥對於查獲當時，抗告人車內是否有啤酒罐、何人說過到臺中喝喜酒
    之事所證不一，或內政部警政署國道公路警察局第三隊對於抗告人車內是否有啤
    酒罐一節所述有誤，亦無法據為有利於抗告人之認定。
三、綜合前述，抗告人所辯不足採信，原處分機關據以裁處抗告人罰鍰新臺幣一萬九
    千五百元，並吊扣其駕駛執照一年，即無不合，原審法院駁回抗告人之異議亦無
    違誤，抗告人抗告意旨仍執陳詞主張原審裁定不當，為無理由，應予駁回。
四、依道路交通事件處理辦法第二十六條、刑事訴訟法第四百十二條，裁定如主文。
中      華      民      國    九十二    年      八      月     十九     日
                                  臺灣高等法院臺中分院刑事第十庭
                                        審判長法  官  林  照  明
                                              法  官  蔡  名  曜
                                          法  官  王      銘
右正本證明與原本無異。
不得抗告。
                                              書記官  王  麗  珍
中      華      民      國      九十二   年       八      月    十九    日
                                                                        Ｉ


司法院資訊處製作；財團法人民間司法改革基金會備份。
